【裁判字號】    99,上易,143
【裁判日期】    991230
【裁判案由】    贓物
【裁判全文】
臺灣高等法院花蓮分院刑事判決         99年度上易字第143號
上  訴  人
即  被  告  劉明治
上列上訴人因贓物案件，不服臺灣花蓮地方法院99年度易字第25
0號中華民國99年8月31日第一審判決（起訴案號：臺灣花蓮地方
法院檢察署99年度偵字第620號），提起上訴，本院判決如下：
    主  文
上訴駁回。
    事實及理由
一、本案經本院審理結果，認第一審以上訴人即被告（下稱被告
    ）劉明治犯刑法第349條第1項收受贓物罪，判處有期徒刑5
    月，並諭知易科罰金之折算標準為新台幣1千元折算1日，認
    事用法並無不當，量刑亦稱妥適，應予維持，並引用如附件
    第一審判決書記載之事實、證據及理由。
二、被告上訴意旨略以：本件查獲之記憶卡等物係劉建華所持有
    並帶至其住處，惟伊並不知道劉建華將之放在其住處，伊曾
    於原審聲請傳訊劉建華，然證人並未到庭，請求傳訊現在監
    之證人劉建華，以證明伊並無收受贓物之犯意等語。
三、經查：
（一）系爭數位相機記憶卡4張（廠牌：TOSHIBA）及電池1個（
      廠牌：Panasonic）均係被害人黎詠芝所有置於車上，於
      98年12月11日遭竊之物，係屬贓物，堪以認定。而該贓物
      又係於98年12月29日在被告家中電視櫃之抽屜內經警查獲
      ，此亦經被告坦承在卷，再參以被告於警詢中亦供稱系爭
      贓物係綽號「阿清」之男子於98年12月10幾號左右時拿至
      其住處未拿走等語（見警卷被告調查筆錄第2頁），惟住
      家電視櫃之抽屜，係較為隱密之處所，當係居住其內之人
      方能使用，而被告既知悉系爭贓物係「阿清」拿至其家中
      未帶走之物，又將之放置在家中電視櫃抽屜內，顯然係被
      告為避人耳目將之放置在家中隱密處之抽屜內，應有收受
      贓物之意，則嗣後辯稱不知「阿清」將之放置在其住處抽
      屜中，且無收受贓物之意云云，顯不足採信。
（二）至被告雖供稱綽號「阿清」之真實姓名為劉建華，系爭物
      品置於其住處時伊並不知情云云，惟經本院依其請求傳訊
      因另案在監執行之證人劉建華，其結稱：伊綽號叫「阿肥
      」，並不叫「阿清」，伊雖曾至被告家中，惟目的係為施
      打海洛因，既未曾如被告所述拿東西到被告家賣給被告，
      更未於98年12月間，將系爭數位相機記憶卡、國際牌電池
      等贓物攜帶至被告家中送給被告或藏放在被告家中之抽屜
      內，惟被告曾告知記憶卡、電池等物，是在自強夜市之車
      上竊得。且被告為警察查獲時，曾打電話要伊以1個月新
      台幣2,000元代價，替被告擔罪，然當時雖接獲地院通知
      ，但因有案待執行，怕被收押，故不敢出庭等語。證人劉
      建華之證詞，顯與被告之供述不符，足見被告所辯並不足
      採信。
（三）綜上所述，被告上訴意旨所稱之證人劉建華可證明其未收
      受贓物云云，顯然不可採，被告上訴空言否認犯行，為無
      理由，應予駁回。
據上論結，應依刑事訴訟法第373條、第368條，判決如主文。
本案經檢察官翟光軍到庭執行職務。
中    華    民    國    99    年    12    月    30    日
                          審判長法  官  何方興
                                法  官  林碧玲
                                法  官  王紋瑩
以上正本證明與原本無異。
本件不得上訴。
中    華    民    國    99    年    12    月    30    日
                                書記官  李芸宜
（附件）
臺灣花蓮地方法院刑事判決               99年度易字第250號
公  訴  人  臺灣花蓮地方法院檢察署檢察官簡淑如
被      告  劉明治  男  54歲（民國○○年○月○○日生）
                    身分證統一編號：Ｚ000000000號
                    住花蓮縣吉安鄉○○村○○○街140巷6號
                    居花蓮縣吉安鄉○○○街78號之5
上列被告因贓物案件，經檢察官提起公訴（99年度偵字第620號
），本院判決如下：
    主  文
劉明治收受贓物，累犯，處有期徒刑伍月，如易科罰金，以新臺
幣壹仟元折算壹日。
    事  實
一、劉明治前有妨害公務、賭博、違反台灣地區與大陸地區人民
    關係條例、藏匿人犯、詐欺、竊盜、毒品等多項犯罪紀錄，
    其中因竊盜等案件，經臺灣高等法院花蓮分院於民國96年12
    月 7日以96年度上易字第136號判處有期徒刑10月、1年、10
    月，經減刑為有期徒刑5月、6月、5月，應執行有期徒刑1年
    2月確定，並於98年3月21日縮刑期滿執行完畢出監。詎仍不
    知悔改，明知自稱「劉建華」之真實姓名不詳成年男子所持
    有之數位相機記憶卡 4張（廠牌：TOSHIBA）、電池1個（廠
    牌： Panasonic）均屬來路不明之贓物（均為黎詠芝所有，
    黎詠芝原將系爭物品放置於車牌號碼 ZZ-8373號自小客車之
    後行李箱內，惟於98年12月11日晚間11時許發現已於不詳時
    、地遭竊，並報警協尋。下稱系爭物品），竟仍基於收受贓
    物之犯意，於98年12月中旬某日，在其位於花蓮縣吉安鄉○
    ○○街140巷6號之住處內，向「劉建華」收受系爭物品，並
    放置於其上開住處客廳之電視櫃抽屜內。嗣於98年12月29日
    上午 8時40分許，經警因另案搜索其上開住處時查扣系爭物
    品，因而循線查獲上情。
二、案經花蓮縣警察局花蓮分局報告臺灣花蓮地方法院檢察署檢
    察官偵查起訴。
    理  由
壹、程序部分：
    按被告以外之人於審判外之陳述，雖不符前4 條（即刑事訴
    訟法第159條之1至之4 ）之規定，而經當事人於審判程序同
    意作為證據，法院審酌該言詞陳述或書面陳述作成時之情況
    ，認為適當者，亦得為證據。當事人、代理人或辯護人於法
    院調查證據時，知有第159條第1項不得為證據之情形，而未
    於言詞辯論終結前聲明異議者，視為有前項之同意，刑事訴
    訟法第159條之5定有明文。經查，檢察官、被告劉明治於本
    院言詞辯論終結前，就本判決所引用下列各項屬於審判外陳
    述之證據，知有第159條第1項不得為證據之情形，均未聲明
    異議，且表示不爭執，經本院審酌該證據作成情況均無不適
    當之情形，是依上開規定，認得作為本案證據。
貳、實體部分：
一、訊據被告劉明治堅決否認上開收受贓物之犯行，辯稱：系爭
    物品係案外人自稱「劉建華」之真實姓名年籍不詳成年男子
    帶至伊住處欲賣給伊，但伊認為系爭物品來源不明，且系爭
    物品皆有序號，故伊不敢應買，案外人「劉建華」就把系爭
    物品拿走了；伊不知道系爭物品為何後來會在伊住處客廳之
    電視櫃抽屜內被發現云云，經查：
    (一)系爭物品為被害人黎詠芝所有，其原將系爭物品放置於
        案外人黃文偉所承租之車牌號碼 ZZ-8373號自小客車之
        後行李箱內，惟於98年12月11日晚間11時許發現已於不
        詳時、地遭竊，並於98年12月12日凌晨 0時12分許報警
        協尋等情，業據被害人黎詠芝於警詢時指述綦詳，並有
        汽車出租單、花蓮縣警察局吉安分局北昌派出所刑事案
        件報案證明申請書、臺灣花蓮地方法院檢察署扣押物清
        單各1紙、系爭物品中之數位相機記憶卡內之翻拍照片4
        張在卷可按。準此，系爭物品確屬贓物，堪予認定。
    (二)查被告於本院審理時就「劉建華」之住所位置、家庭背
        景、家庭成員等細節均供述甚詳，且稱與「劉建華」相
        識迄今已逾一年，並互有財務往來等語，然被告因毒品
        案件經警持搜索票至其上址住處搜出系爭物品後，於警
        局製作警詢筆錄時，竟稱系爭贓物係綽號「阿清」之男
        子所留下，且其對該綽號「阿清」之男子詳細年籍資料
        均全然不知，更未曾提及「劉建華」之姓名，是否確有
        綽號「阿清」或「劉建華」其人，已非無疑。退一步言
        ，縱被告就案外人「劉建華」曾持系爭物品至其住處兜
        售乙節屬實，惟就案外人劉建華當時究竟係持相機抑或
        僅拿相機內之記憶卡向其兜售？其先則供稱案外人劉建
        華僅有拿記憶卡3、4張向其兜售云云，然經本院告以該
        說詞與其於前次審理程序中所稱案外人劉建華當時係持
        相機向其兜售等語相互矛盾後，復改口辯稱其於當時確
        實沒有看到記憶卡云云，經本院再告以其上揭說詞又與
        其首次說詞矛盾後，其再翻異前詞，稱該記憶卡係其在
        警察搜索後始看到的云云（見本院99年 8月26日審判筆
        錄第4頁、第5頁），說詞反覆不一，已難值採信。
    (三)再查，被告供稱：案外人「劉建華」向其兜售系爭物品
        時，因「劉建華」先前專門在偷電瓶，伊有告知系爭物
        品來源不明，而電腦、相機等電子產品都有序號，伊怕
        買了伊會有問題，故不敢買等語（參見被告99年 7月21
        日準備程序筆錄第2頁、99年8月12日審判筆錄第 3頁、
        99 年8月26日審判筆錄第 4頁），足見被告就系爭物品
        均屬來路不明之贓物知之甚明。另依被告於本院審理時
        供稱：伊與「劉建華」並無過節，案發前並曾在「劉建
        華」財務困窘時，慷慨捐注借錢供「劉建華」買小孩奶
        粉，「劉建華」對其甚為感激，「劉建華」拿系爭物品
        至伊住處當日，經伊告以來源有問題，伊不願應買之意
        後，雙方泡茶約三十分鐘，「劉建華」即行離去，雙方
        當日相談甚歡，並無吵架等情，被告既對「劉建華」有
        恩在先，「劉建華」亦對被告感謝於心，衡情「劉建華
        」實無在被告已明確表達不願收受該批贓物，以免惹禍
        上身之意後，猶將系爭記憶卡與電池刻意藏置被告住處
        抽屜內，陷其於贓物刑責之理。猶有進者，「劉建華」
        縱因感謝被告先前借錢義舉，突萌贈與念頭，當無僅單
        獨將相機記憶卡及電池留下，卻帶走相機，致被告無從
        使用該記憶卡及電池之可能，被告上揭辯詞，顯與常情
        有悖，復未提出其他事證以實其說，自難據其供詞對其
        為有利之認定。
    (四)綜上所述，被告上開收受贓物犯行，事證明確，已堪認
        定，應依法論科。
二、核被告所為，係犯刑法第349條第1項之收受贓物罪。被告有
    如事實欄所載前案科刑及執行之情形，有臺灣高等法院被告
    前案紀錄表在卷可考，其於有期徒刑執行完畢後 5年內，故
    意再犯本案有期徒刑以上之罪，為累犯，應依刑法第47條第
    1 項之規定加重其刑。爰審酌被告前有多項犯罪紀錄，有臺
    灣高等法院被告前案紀錄表附卷可稽，素行不良，其明知系
    爭物品為贓物，仍予以收受，不惟損害被害人之財產法益，
    更增添被害人及司法單位追查系爭贓物之困難度，犯後復飾
    詞卸責，未見絲毫悔意等一切情狀，量處如主文所示之刑，
    並諭知易科罰金之折算標準，以示懲儆。
據上論斷，應依刑事訴訟法第299條第1項前段，刑法第349條第1
項、第47條第1項、第41條第1項前段，刑法施行法第1條之1，判
決如主文。
本案經檢察官簡淑如到庭執行職務。
中    華    民    國    99    年    8     月    31    日
                  刑事第一庭    法  官  陳世博
以上正本證明與原本無異。
如不服本判決應於收受送達後10日內向本院提出上訴書狀，並應
敘述具體理由。其未敘述上訴理由者，應於上訴期間屆滿後20日
內向本院補提理由書(均須按他造當事人之人數附繕本)「切勿逕
送上級法院」。告訴人或被害人如對於本判決不服者，應具備理
由請求檢察官上訴，其上訴期間之計算係以檢察官收受判決正本
之日期為準。
中    華    民    國    99    年    8     月    31    日
                                書記官
附錄本判決論罪之法律條文：
中華民國刑法第349條第1項
收受贓物者，處 3 年以下有期徒刑、拘役或 5 百元以下罰金。
搬運、寄藏、故買贓物或為牙保者，處 5 年以下有期徒刑、拘
役或科或併科 1 千元以下罰金。
因贓物變得之財物，以贓物論。

司法院資訊處製作；財團法人民間司法改革基金會備份。
